【裁判字號】    97,聲再,26
【裁判日期】    970618
【裁判案由】    聲請再審
【裁判全文】
臺灣高等法院臺中分院刑事裁定          97年度聲再字第26號
再審聲請人
即受判決人  甲○○
上列聲請人因竊盜案件，對於本院96年度上易字第2088號中華民
國97年 1月31日第二審確定判決（起訴案號：臺灣臺中地方法院
檢察署96年度偵字第2160號，第一審判決案號：臺灣臺中地方法
院96年度易字第4117號）聲請再審，本院裁定如下：
    主    文
再審之聲請駁回。
    理    由
一、聲請意旨略以：(一)本件在臺中市警察局調查筆錄第68頁「有
    發現一枚指紋」（附表甲，編號6，被害人：林倍源）；第1
    33頁「該處有監視器，希望警方可以協助調閱」（附表甲，
    編號43，被害人：盧嘉芳)；第138頁「問：歹徒是否有遺留
    行竊工具？答：螺絲起子一把及鑰匙一串」（附表甲，編號
    41，被害人：簡文盛)；第215頁「問：失竊處有無裝設錄影
    監視器？答：有」（附表甲，編號67，被害人：游丕榮），
    以上犯罪現場留有指紋或監視器，只要一經比對指紋或查看
    監視器影像內容，即可證明聲請人應受無罪之判決。(二)在複
    數共犯相互間關係著之案件裡，為避免共犯可能將責任轉嫁
    給被告而使複數共犯造成供述內容一致之危險與替身之危險
    ，原則上不得以複數共犯之供述相互間作為補強證據，以作
    為認定被告有罪之證據，除非有足夠之事證顯示，認為共犯
    之供述相互間完全係個別獨立獲得，且經證明毫無栽贓與推
    卸責任之情事存在，然原審以：「本案事證明確，且被告甲
    ○○於本院97年 1月10日審理已由選任辯護人對共同被告巫
    嘉雄、林瑞進行交互詰問，以確保被告甲○○之對質詰問
    權，被告甲○○聲請再開辯論，核無必要」為由，拒絕辯護
    人就原確定判決附表甲編號 8、23、31、37、41、43、47、
    50、61、72所示部分詰問證人而所為聲請再開辯論之請求，
    已有漏未審酌之證據及其所能證明之事實，足生影響於原判
    決。(三)聲請人因未及發現前開證據，致未主張該有利於己之
    情事，始被判處罪刑確定，且原判決對前揭重要證據漏未審
    酌，爰聲請再審云云。
二、按刑事訴訟法第420條第 1項第6款所謂發現確實之新證據，
    係指該證據於事實審法院判決前已經存在，為法院、當事人
    所不知，不及調查斟酌，至其後始行發現，且就證據本身形
    式上觀察，固不以絕對不須經過調查程序為條件，但必須顯
    然可認為足以動搖原有罪確定判決，而為受判決人無罪、免
    訴、免刑或輕於原判決所認罪名之判決者為限。故受理聲請
    再審之最後事實審法院，應就聲請再審理由之所謂「新證據
    」，是否具備事實審判決前已經存在，為法院、當事人所不
    知，事後方行發現之「嶄新性」，及顯然可認足以動搖原有
    罪確定判決，應為無罪、免訴、免刑或輕於原判決罪名之「
    顯然性」二要件，加以審查，為判斷應否准予開始再審之準
    據（最高法院41年台抗字第1號判例、85年度台抗字第308號
    裁判要旨參照）。又不得上訴於第三審法院之案件，其經第
    二審確定之有罪判決，如就足生影響於判決之重要證據漏未
    審酌，得為受判決人之利益聲請再審，固為刑事訴訟法第42
    1 條所規定，惟所謂「足生影響於判決之重要證據漏未審酌
    」，係指當事人於第二審法院判決前所提出之證物，足以影
    響、變更判決結果，而法院漏未審酌而言，如第二審判決前
    所提出之證據，經第二審法院依調查之結果，本於論理法則
    、經驗法則，取捨證據後，認定事實者，則不包括之，亦即
    所謂「有足以影響於判決之重要證據漏未審酌為理由」者，
    必該證據已經提出卻漏未審酌，且該證據確為真實，而足以
    據以認定受判決人應受無罪、或免訴、或輕於原審所認定罪
    名而後可，否則如不足以推翻原確定判決所認之罪名，而僅
    據以爭執原確定判決對證據之取捨，仍不能准許再審。
三、經查：
  (一)聲請人所指關於原確定判決附表甲編號 6（即被害人林倍
      源）、編號67（即被害人：游丕榮）、編號41（即被害人
      簡文盛）及編號43（即被害人盧嘉芳）所示之證據，均係
      各該被害人之陳述，聲請人於原確定判決之審理程序，並
      未聲請就犯罪現場留有之指紋加以比對鑑定或勘驗監視器
      影像內容，則卷內既未有該鑑定或勘驗之結果，當無證據
      於事實審法院判決前已經存在，為法院、當事人所不知，
      不及調查斟酌，至其後始行發現之情事，況指紋及監視器
      錄影，尚需經鑑定或勘驗，始足以辨明事實為何，若僅就
      紋及監視器錄影資料為形式上觀察，並不顯然足以動搖原
      有罪確定判決，而應為有利於聲請人之判決，自不合刑事
      訴訟法第420條第1項第 6款所謂「發現確實之新證據」應
      具有「嶄新性」及「顯然性」之再審要件，亦非屬同法第
      421條所稱「重要證據漏未審酌」之再審事由。
  (二)聲請人於97年 1月24日提出之再開辯論聲請狀理由略以：
      原確定判決法院審判期日僅對如判決附表甲編號21所示犯
      罪事實進行交互詰問，其餘編號 8、23、31、37、41、43
      、47、50、61、72所示10件犯罪事實，並未於審判期日對
      同案之共同被告進行交互詰問程序云云。惟聲請人於96年
      12月18日具狀對上開爭執之犯罪事實聲請調查證據，其證
      明方法為請求對同案被告進行交互詰問，並提出證人杜曉
      芸、杜佩潔、林秉逸、劉怡君為證據方法。此經原確定判
      決法院於97年 1月10日審判期日中，除證人杜佩潔因合法
      傳喚未到庭並經聲請人之選任辯護人捨棄傳訊外，前揭聲
      請傳喚之證人均已到庭作證，調查證據完畢，並經聲請人
      之選任辯護人對本案之共同被告巫嘉雄、林瑞進行交互
      詰問，以確實保障被告之對質詰問權。查該審判期日並未
      限於僅對原確定判決附表甲編號21所示部分作為調查證據
      之範圍，且原確定判決理由欄第貳項之五及第參項均明確
      說明證人之證詞不採及無再開辯論必要之理由，自難謂原
      確定判決有刑事訴訟法第 421條所謂「重要證據漏未審酌
      」之再審事由。
  (三)綜上所述，本件聲請顯與刑事訴訟法第420條第1項第 6款
      、第 421條之規定不符，其再審之聲請為無理由，應予駁
      回。
四、據上論斷，依刑事訴訟法第434條第1項，裁定如主文。
中    華    民    國    97    年    6     月    18    日
            刑事第六庭    審判長法  官  李  文  雄
                                法  官  林  靜  芬
                                法  官  張  恩  賜
上列正本證明與原本無異。
不得抗告。
                                書記官  陳  如  慧
中    華    民    國    97    年    6     月    18    日


司法院資訊處製作；財團法人民間司法改革基金會備份。
